【裁判字號】    99,訴,54
【裁判日期】    990310
【裁判案由】    違反毒品危害防制條例
【裁判全文】
臺灣彰化地方法院刑事判決            99年度訴字第54號
公  訴  人  臺灣彰化地方法院檢察署檢察官
被      告  甲○○
選任辯護人  楊振芳律師
上列被告因毒品危害防制條例案件，經檢察官提起公訴（98年度
毒偵字第2515號），本院依簡式審判程序判決如下：
    主  文
甲○○施用第壹級毒品，累犯，處有期徒刑柒月，扣案之塑膠鏟
子壹支，沒收；又施用第貳級毒品，累犯，處有期徒刑月；應
執行有期徒刑拾月，扣案之塑膠鏟子壹支，沒收。
    事  實
一、甲○○前因施用毒品案件，經法院裁定送執行強制戒治後，
    並於民國（下同）98年1月15日執行完畢釋放。復於87、88
    、89年間，因違反槍砲彈藥刀械管制條例等案件，先後經法
    院判處有期徒刑1年2月、5月、5年4月、10月、1年確定，嗣
    經減刑後，甫於96年2月2日縮短刑期假釋出監，並付保護管
    束，於97年7月15日保護管束期滿，未經撤銷視為執行完畢
    。詎仍不知戒除毒癮，復基於施用第一級毒品海洛因之犯意
    ，於98年11月13日中午12時許為警採其尿液回溯72小時內某
    時許，在不詳處所，以塑膠鏟子挖取第一級毒品海洛因方式
    ，施用第一級毒品海洛因1次。另基於施用第二級毒品甲基
    安非他命之犯意，於98年11月13日中午12時許為警採尿回溯
    96小時內某時許，在不詳處所，以不詳方式，施用第二級毒
    品甲基安非他命1次。嗣於98年11月13日上午11時許，為警
    持搜索票對其位於彰化縣田中鎮○○里○○路271巷78號之
    住處及其駕駛停於彰化縣埔心鄉○○路路旁之車牌號碼DU-2
    228號之自小客車執行搜索，當場扣得甲○○所有供施用第
    一級毒品海洛因所用之塑膠鏟子1支，經徵其同意採集尿液
    送驗，結果呈嗎啡、可待因、安非他命及甲基安非他命陽性
    反應，始悉上情。
二、案經彰化縣警察局田中分局報請臺灣彰化地方法院檢察署檢
    察官偵察起訴。
    理  由
一、本件被告所犯係死刑、無期徒刑、最輕本刑為3 年以上有期
    徒刑以外之罪，其於準備程序就前揭被訴事實為有罪之陳述
    ，經受命法官告知簡式審判程序之旨，並聽取其與公訴人之
    意見後，本院認無不得或不宜改依簡式審判程序進行之處，
    爰依刑事訴訟法第273 條之1 第1 項、第284 條之1 ，裁定
    本案由受命法官獨任進行簡式審判程序，合先敘明。
二、上揭犯罪事實，業經被告於本院審理時坦承不諱，且其於98
    年11月13日為警查獲時所採驗之尿液，經送請詮昕科技股份
    有限公司檢驗結果，確呈嗎啡、甲基安非他命陽性反應，此
    有列管毒品人口尿液檢體採集送驗紀錄表及該公司濫用藥物
    尿液檢驗報告各1紙附卷可稽。此外並有供施用第一級毒品
    海洛因之塑膠鏟子1支，扣案可稽。另參諸醫學臨床實驗及
    根據英國藥學會出版之文獻Clarke's Isolatio nandIdenti
    f ication of Drugs乙書第293頁載：海洛因經注射入人體
    後，在體內迅速水解成6-Monoacety Imorph ine，再緩緩繼
    續水解成嗎啡，然後再循嗎啡之代謝方式排出，同書第431
    頁至第432頁並載有：嗎啡經注射入人體後，約50％以上於8
    小時內自尿中排出，至24小時排出約90％，但48小時後仍有
    微量可檢出等語。此外，按通常健康成人一次注射嗎啡15公
    絲，而以現行採用蟻醛酸試液及鉬鋑銨酸試液檢檢驗其尿液
    時，注射後8小時內所排尿液易於檢出；8小時至24 小時，
    視其取尿時間及尿量多寡，可能檢出；至24小時以後所排之
    尿液，用上述方法已難檢出，亦據行政院衛生署藥物食品檢
    驗局73年11月30日（73）藥檢壹字第030221號函釋明確。又
    甲基安非他命經口服投與後，約70％於24小時內可自尿液中
    排出，又其尿液內含甲基安非他命成分之檢出，與投與甲基
    安非他命的量、個人體質、檢驗儀器之精密度有關，通常採
    尿化驗是否呈陽性反應，應以投與後24小時內所採者為宜，
    此亦有行政院衛生署藥物食品檢驗局（80）藥檢壹字第4529
    號函可查。揆諸前揭說明，足徵被告確實有於上開時日施用
    第一級、第二級毒品，被告上開施用第一級毒品海洛因及第
    二級毒品甲基安非他命之犯行均堪認定。
三、另犯毒品危害防制條例第10條施用第1 、2 級毒品之罪者，
    檢察官應先聲請法院裁定將被告令送勒戒處所觀察、勒戒，
    經觀察、勒戒後，認無繼續施用毒品傾向者，應即釋放，並
    為不起訴之處分或不付審理之裁定；認有繼續施用毒品傾向
    者，應由檢察官聲請法院裁定令入戒治處所施以強制戒治，
    且經觀察、勒戒或強制戒治執行完畢釋放後，5 年內再犯第
    10條之罪，檢察官應依一般刑事訴訟程序予以起訴論罪科刑
    ，此觀諸毒品危害防制條例第20條第1 項、第2 項、第23條
    第2 項前段規定自明。經查，本件被告前因施用毒品案件，
    經法院裁定送強制戒治，於98年1月15日執行完畢釋放之事
    實，有臺灣高等法院被告前案紀錄表、臺灣彰化地方法院檢
    察署刑案資料查註紀錄表各1份附卷可參，其於前開觀察、
    勒戒、強制戒治執行完畢釋放後5年內，復犯本件施用第一
    、二級毒品罪，事證明確，應予依法論科。
四、查海洛因、甲基安非他命為毒品危害防制條例第2 條第2 項
    所明定之第1、2級毒品，是核被告甲○○所為，分別係犯同
    條例第10條第1項之施用第1級毒品罪及同條第2項之施用第2
    級毒品罪。被告於持有第1、2級毒品並進而施用，其持有之
    低度行為應為施用之高度行為所吸收，均不另論持有毒品之
    罪。被告所犯上開施用第一級毒品之2罪及施用第二級毒品
    之1罪間，犯意各別，行為不同，應予分論併罰。次查，被
    告有事實欄所載論罪科刑執行情形，此有台灣高等法院被告
    全國前案紀錄表在卷可稽，其受有期徒刑執行完畢後，五年
    以內故意再犯本件有期徒刑以上之罪，為累犯，應依刑法第
    47條第1項規定加重其刑。爰審酌被告前有施用毒品之不良
    素行，歷經觀察、勒戒、強制戒治後，仍未能徹底戒絕毒品
    ，顯見意志不堅，有失政府制定毒品危害防制條例之立法美
    意，本不宜寬貸，惟念其施用毒品乃自戕一己之身體健康，
    尚未害及他人，且犯後坦承犯行，暨其智識程度、生活狀況
    等一切情狀，分別量處如主文所示之刑，並定其應執行之刑
    ，以示懲戒。扣案之塑膠鏟子1支，係被告所有，且供其於
    本件施用第一級毒品所用之物，業據被告供承在卷，應依刑
    法第38條第1項第2款之規定宣告沒收。
據上論斷，應依刑事訴訟法第299 條第1 項前段，毒品危害防制
條例第10條第1項、第2項，刑法第11條前段、第47條第1項、第
51條第5款、第38條第1項第2款，判決如主文。
本案經檢察官林依成到庭執行職務。
中    華    民    國    99    年    3     月    10    日
                  刑事第四庭    法  官  姚銘鴻
以上正本證明與原本無異。
如不服本判決，應於判決送達後10日內，向本院提出上訴書狀，
上訴書狀應「敘述具體上訴理由」，並按他造當事人之人數附繕
本。「切勿逕送上級法院」。
中    華    民    國    99    年    3     月    10    日
                                書記官  郭佳雯
附錄本案論罪科刑法條全文：
毒品危害防制條例第10條
施用第一級毒品者，處 6 月以上 5 年以下有期徒刑。
施用第二級毒品者，處 3 年以下有期徒刑。

司法院資訊處製作；財團法人民間司法改革基金會備份。
